臺灣臺北地方法院刑事判決　　　　　　　　　　　　　九十一年度訴字第一號
　　公　訴　人　臺灣臺北地方法院檢察署檢察官
　　被　　　告　庚○○
　　指定辯護人　本院公設辯護人丁○○
右列被告因違反毒品危害防制條例案件，經檢察官提起公訴（九十年度偵字第一六三
０號），本院判決如左：
    主  文
庚○○無罪。
    理  由
一、公訴意旨略以：庚○○與綽號「阿濱」之人基於販賣毒品犯意聯絡，於民國九十
    年一月（起訴書誤載為十一月）四日一時十分，在台北市○○○路○段二九九前
    ，以新台幣（下同）二千五百元代價，販賣第二級毒品大麻八支（毛重二．一公
    克）予己○○，甫交易完畢，旋為當場查獲。在己○○身上扣得大麻八支（另案
    審結），同時在庚○○身上扣得現金二千五百元，因認被告涉有販賣毒品罪嫌云
    云。
二、按犯罪事實應依證據認定之，無證據不得推定其犯罪事實。又不能證明被告犯罪
    者，應諭知無罪之判決，刑事訴訟法第一百五十四條、第三百零一條第一項分別
    定有明文。又刑事訴訟上證明之資料，無論其為直接證據或間接證據，均須達於
    通常一般之人均不致於有所懷疑，而得確信其為真實之程度，始得據為有罪之認
    定，若其關於被告是否犯罪之證明未能達此程度，而有合理性懷疑之存在，致使
    無從形成有罪之確信，根據「罪證有疑，利於被告」之證據法則，即不得遽為不
    利被告之認定（最高法院七十六年度台上字第四九八六號判例意旨參照），其以
    情況證據（即間接證據）斷罪時，尤須基於該證據在直接關係上所可證明之他項
    情況事實，本乎推理作用足以確證被告有罪，方為合法，不得徒憑主觀上之推想
    ，將一般經驗上有利被告之其他合理情況逕予排除，此觀諸最高法院三十二年度
    上字第六七號判例意旨亦甚明確。
三、本件公訴人認被告涉有右揭犯行，無非係以上開事實有被告庚○○之自白（本院
    九十年度聲羈字第五號）、扣案之大麻八支、現金二千五百元、法務部調查局鑑
    定通知書、證人乙○○證詞及同案被告己○○之自白可資佐證為其論據。
四、訊據被告庚○○固坦承伊確於右揭時地將七星煙盒交付己○○，己○○交付二千
    五百元予伊，惟堅決否認有買賣毒品犯行，辯稱：伊叫乙○○相陪，在西門町向
    「阿濱」借二千五百元，但「阿濱」身上沒那麼多錢，就打電話給己○○，說把
    這包煙拿給己○○就會把錢借給伊，伊到了之後就有一個男的問伊是不是阿濱的
    朋友要跟他借錢，伊就把煙給他，他就把錢拿給伊，煙盒是七星的，之前看到「
    阿濱」從煙盒裡拿來抽，不知道煙內有大麻毒品，巡邏車警察剛好經過，己○○
    就往裡面跑，警察就往內追，伊和乙○○不知道怎麼回事，在那裡也沒有跑，其
    後因警察說東西是跟別人買的，自己吸食的話，罪比較輕，才會編說是在三重市
    天台廣場向「阿超」買的，在警車內己○○叫伊說因警察經過很緊張，才將大麻
    煙給廖，羈押時已知香煙是大麻，才把香煙說成大麻等語。本案警方於右揭時地
    在被告庚○○上衣口袋取出二千五百元為己○○所交付，又於己○○右邊褲袋內
    取出內有八支煙捲之七星牌煙盒為被告所交付，扣案之八支煙捲經檢驗後，均含
    第二級品大麻成分，共重二公克（煙盒重七．０九公克）之事實，為被告所自承
    ，核與己○○之證詞（見偵查卷第七頁反面）相符，復有法務部調查局第000
    000000鑑定通知書在卷可稽。參諸被告之上揭辯詞，則本件審酌之重點，
    厥為被告就其所交付予己○○之七星煙盒內為大麻煙捲乙節，究否知情。經查：
（一）證人己○○於偵訊、本院調查時均一致證稱，伊原在彩依卡拉ＯＫ喝酒，友人
      「小斌」（筆錄或載「小彬」、「小濱」，亦即被告所稱之「阿濱」，全名丙○○）來電說不確定要來否，伊叫「小斌」順便帶一包煙來，「小斌」說叫二
      位朋友來，還說要借二千元，並叫伊付計程車錢，伊付包括車資二千五百元之
      後，被告即將煙盒給伊（見偵查卷第二九、四一頁、本院九十一年三月五日訊
      問筆錄），核與證人乙○○證稱，被告因隔天要跟別人去玩，才去向那個人（
      即丙○○）借錢，對方說沒錢，就打電話，那個人就拿煙給庚○○，下車後廖
      已經在那裡，庚○○就把煙給他，鄭就向廖借錢等語（見本院九十一年三月五
      日訊問筆錄）相符。亦即，系爭裝有大麻煙捲之七星煙盒來源，係因己○○之
      囑託，丙○○始將該煙盒請被告轉交予己○○，被告攜帶該煙盒前往查獲地點
      之動機，係因被告透過丙○○擬向己○○借款。
（二）被告雖於警訊中稱：「（問：你拿給己○○大麻煙來源如何？）於九十年元月
      二日三時三十分許在北縣三重市天台廣場的四樓向綽號阿超以新台幣一千六百
      元購得」（見偵查卷第五頁反面），第一次偵訊時稱：「我在一月二十凌晨三
      點，在天台廣場向一位阿超購買此大麻煙，價錢是一千六百元」，「（問：買
      幾枝？）買八枝」，「當天我原要向『小濱』借錢，但他沒錢，就叫我至忠孝
      東路找己○○，剛好說廖沒煙了，叫我帶包煙予他」，「（問：廖借你多少錢
      ？）他借我二千五百元，是當場交付的，剛好警察經過，我就將包包內的大麻
      煙放在他手上，我包包內還有另一包全新的七星煙」（見偵查卷第二六、二七
      頁），第二次偵訊時則稱：「．．我在二九九號前等『小彬』幫我連絡，他們
      從樓上下來，『小彬』有告訴我他穿什麼衣服，我用國語跟他說『小彬』有找
      他借錢，他有給我二千五百元，那時警方有來，我害怕，就將買一包新的煙還
      有一包含有大麻煙八支丟向那人身上」，「（扣案大麻煙來源？）被捉前一天
      在三重市天台廣場舞廳用一千八百元購買，因賣我的人說買煙後進入那家ＰＵ
      Ｂ就不用錢，因我好奇所以放身上未吸用」（見偵查卷第五０頁），由上開被
      告之供述可見，被告雖於警訊及第一次、第二次偵訊時均稱系爭大麻煙捲係伊
      在三重市天台廣場所購買，惟警訊、第一次偵訊時均稱係以一千六百元購買，
      第二次偵訊時卻稱價格為一千八百元，前後已有所不一；又第一次偵訊時被告
      稱其將系爭內有大麻煙捲之七星煙盒交予己○○，另一包新的七星煙在伊包包
      內，第二次偵訊時又改稱新的七星煙及內有大麻煙捲之七星煙盒丟向己○○，
      二者與己○○證稱「（問：你給錢之後，鄭有沒有說什麼？煙是什時候給你？
      ）我給錢之後，庚○○再拿煙給我。（問：你煙放在哪裡？）我還拿在手上。
      （問：這時候警察來了沒？）我拿在手上的時候，警察已經到了」，亦即系爭
      七星煙盒係被告交付己○○收執，而非丟向己○○，蓋倘係丟向己○○，何以
      嗣後為警在己○○褲袋內查獲系爭七星煙盒？是被告上開就系爭七星煙盒如何
      交予己○○方式之供述亦有出入；再者，證人乙○○結證稱系爭煙盒來源為丙○○交予被告，被告再將之轉交予己○○，業如前述，堪認被告於警訊、偵訊
      中所稱系爭大麻煙捲來源係在三重市天台廣場所購買乙節，應屬虛構。由是，
      系爭大麻煙捲既非被告所購買，即不能逕以被告於警訊、偵訊中所供述不實之
      煙盒來源遽認被告知悉該煙盒內為大麻煙捲。
（三）至被告於檢察官聲請羈押時，雖於本院值班法官訊問時供稱：「一開始我向『
      小濱』借錢，他要我把毒品送到忠孝東路四段二九九號給己○○，我一到達上
      址後，當時廖跟小濱還在通電話，看到我跟我朋友乙○○，他問我是不是庚○○，我說是，他將二千五百交給我，我將大麻給他，阿濱有同意說把大麻送到
      己○○手上，己○○所交付的錢願意借給我」（見本院九十年聲羈字第五號卷
      第四頁反面），惟經法官進而訊問時，則稱：「（問：為何在警訊稱是『阿超
      』的？）這是編的，但是確實有阿超這個人」，「（問：是否知道那包是大麻
      煙？）一開始不知道，後來曉得。」綜觀被告之供述，被告原先並不知該七星
      煙盒內為大麻煙，嗣後始知悉，惟筆錄未詳載被告自何時起知悉（該卷內未附
      錄音帶，無從勘驗），觀諸被告上開供述「毒品」、「大麻」之用語，係在為
      警查獲被告已知悉該煙盒內為大麻煙捲之後，檢察官聲請羈押時所為之客觀供
      述，其所供述將「毒品」、「大麻」交付己○○為一客觀事實，其既復稱嗣後
      始知悉該煙盒內為大麻煙捲，是上開筆錄之記載尚不能確認被告究係為警查獲
      前或查獲後為其知悉時點，故不能據該筆錄之記載認被告確已為販賣毒品之自
      白。
（四）復觀諸證人甲○○、戊○○即現場查獲之台北市政府警察局保安警察大隊第二
      中隊小隊長、隊員均結證稱，被告查獲當時均稱不知七星煙盒內是大麻煙，當
      時除己○○遇警後跑離現場，為警追捕，被告與乙○○態度並無特別異狀，二
      人表現出一臉錯愕，並無反抗及拒絕盤查等語（見本院九十一年三月二十日訊
      問筆錄、四月三日審判筆錄）。證人己○○於本案中雖自始自終極力撇清伊不
      知該煙盒內為大麻煙捲，惟經詰問該卡拉ＯＫ店是否賣菸，其稱因其所抽香煙
      ＰＥＡＣＥ牌一般沒有賣，所以要在外面買（見本院九十一年三月五日訊問筆
      錄），惟其又稱「小濱」知道其除ＰＥＡＣＥ外其他幾乎不抽（見同日筆錄）
      ，則何以丙○○向己○○提及借錢乙事，經債主己○○同意並囑其帶煙，竟託
      人攜帶非己○○平日所抽且已開封之剩餘香煙予己○○？又己○○於偵訊時就
      「小濱」之真實姓名，諉稱不知情（見偵查卷第四一頁），經本院訊問後，即
      改稱「丙○○，二十七歲，住西門町」（見本院九十一年三月五日訊問筆錄）
      ，參諸其遇警後迅將被告交付之毒品置入褲袋內，即行逃離之反應，更顯己○○心虛之情；相較於被告與不知情之乙○○二人，遇警時無特別異狀，甚至一
      臉錯愕，留在原地毫無驚慌之舉，為警現場初訊時稱不知煙盒內有何違法之物
      等情觀之，實難認被告就丙○○交付之煙盒內係大麻煙捲乙節事前知悉。
（五）綜上，被告於本院九十年度聲羈字第五號所為之供述，並不足認被告確有販賣
      毒品之認知；證人乙○○、同案被告己○○於警訊、偵訊及本院審理中均無不
      利於被告之證述或供詞；扣案之大麻八支、現金二千五百元、法務部調查局鑑
      定通知書亦不能作為被告知悉扣案煙盒內有大麻煙捲之依據。此外，復查無其
      他積極證據足資認定被告有公訴人所指之行為，其犯罪自屬不能證明，揆諸首
      揭說明，依法應諭知無罪之判決，以示慎審。
據上論斷，應依刑事訴訟法第三百零一條第一項，判決如主文。
中    華    民    國      九十一      年      四      月      十九      日
                                      臺灣臺北地方法院刑九庭
                                          法  官  李莉苓
右正本證明與原本無異。
如不服本判決，應於判決送達後十日內，向本院提出上訴狀。
                                          書記官  沈芳君
中    華    民    國      九十一      年      四      月     二十五     日
